最高法院刑事判決                                  八十七年度台上字第四五號
    上訴人  台灣高等法院檢察署檢察官
    被  告  丙○○
            乙○○
            甲○○
右上訴人因被告等傷害致人於死案件，不服台灣高等法院中華民國八十五年十二月十
三日第二審更審判決（八十四年度上更(一)字第一○四四號，起訴案號：台灣宜蘭地方
法院檢察署八十二年度偵字第二二八八號），提起上訴，本院判決如左：
    主  文
原判決撤銷，丙○○、乙○○部分發回台灣高等法院；甲○○部分公訴不受理。
    理  由
一丙○○、乙○○部分
本件原判決以公訴意旨略稱：被告丙○○、乙○○與甲○○（已於民國八十六年八月
二日死亡）三人均係宜蘭縣宜蘭市○○路雅群美容院之學徒，甲○○於八十一年三月
三日晚上因心中煩悶而與其多年好友張榮達相約飲酒舊解悶，四人乃於同日晚上十
一時許到達宜蘭市○○路六之十七號二樓雅群美容院員工宿舍，並相互猜拳飲酒及打
牌，約定輸者須罰酒及以手指彈耳朵一次，至翌日（四日）凌晨二時許，丙○○因不
滿張榮達故意彈其耳朵根部致流血，因而與張榮達爭執並生口角，在旁之甲○○與即
將就寢而遭此爭吵聲打消睡意之乙○○見狀，亦不滿張榮達不願認錯且擾人睡眠，而
甲○○本即心情煩悶又思及渠等與丙○○係室友且同為美髮學徒，三人乃基於共同傷
害之犯意聯絡，由甲○○以腳猛踢張榮達腹部，因甲○○喝酒過量而用力過猛致張榮
達肝臟破裂，張榮達乃順手抓傷甲○○之手臂並憤而取走甲○○之眼鏡及穿其皮鞋而
騎機車離去，於同日凌晨三時許，張榮達騎車至宜蘭市○○路○段四三六號前，因肝
臟破裂內出血致體力不支，休克死亡等情，因認被告丙○○、乙○○涉犯刑法第二百
七十七條第二項前段傷害致人於死罪嫌。經審理結果，以不能證明被告等犯罪，因而
維持第一審諭知被告等無罪之判決，固非無見。
惟查：(一)原判決以被害人屍體經內政部警政署刑事警察局法醫師楊日松會同原相驗法
醫詳予解剖複驗結果，認係車禍摔碰傷及右膝骨折後，前胸腹部有車輪再碰輾致肝臟
破裂出血休克死亡，該肝臟外傷受拳踢、足踏亦有可能等情，有刑事警察局八十一年
五月二日刑醫字第六七三號鑑驗通知書在卷可參（附於相驗卷第六十五頁），因認被
害人肝臟破裂死亡，遭他車輾壓或由拳腳所致，既均有可能，尚難遽為不利於被告等
人之推定（見原判決理由四之(七)）。然依卷內資料，被害人係仰躺陳屍馬路，所穿內
褲僅單邊著於右腿，外褲亦被拉下褪至左右大腿下端，生殖器部位裸露（見警卷所附
刑案現場照片），依此情形，被害人是否確係因遭車禍死亡，非無可疑，原審未詳予
推究說明，自有可議。(二)原判決又謂「在陳屍處所搜集疑似兇器之破酒瓶，經承辦警
員周志堅送鑑定結果並未發現被告三人之指紋，此亦經證人周志堅證述屬實」云云（
見原判決理由四之(四)）。然查證人周志堅於第一審係稱：「據黃技士說無法（在破酒
瓶上）採到指紋」等語（見一審卷第一四○頁背面）。則證人周志堅似非直接參與採
集指紋及鑑定該破酒瓶之人員，其上開聽聞自他人之陳述，內容是否確實無訛﹖黃技
士究係何人﹖有無鑑定資料可資憑證﹖凡此均尚欠明瞭而有疑義，原審未予詳察審認
，已有未合。且依第一審法院八十三年五月五日訊問筆錄所載（見一審卷第一三九至
一四一頁），證人周志堅並未及上開破酒瓶經鑑定結果是否有血跡反應一節，原判
決竟謂「另據證人周志堅八十三年五月五日原審（指第一審）法院應訊時證陳…『破
酒瓶並無血跡反應』，足證被害人家屬所指『破酒瓶』與本案無關」等語（見原判決
理由四之(十一)），其援用之證據顯與卷內資料不相適合，尤非適法。(三)按審理事實之法
院對於被告之犯罪證據，應從各方面詳予調查，以期發現真實，苟非調查之途徑已窮
，而被告之犯罪嫌疑仍屬不能證明，要難遽為無罪之判決。原判決復以「被害人衣服
上雖有三個鞋印，經比對現場所留之鞋印（指甲○○所有皮鞋之鞋印），其大小很類
似，固據證人即承辦警員林成財供證在卷（見第一審卷第一三八頁）；惟經警採取該
三個類似鞋印之布塊送鑑結果，認係機油類物質與泥土之之混合物，而非如證人林成
財所稱之鞋印，亦有內政部警政署刑事警察局八十一年七月二十五日刑鑑字第七二一
○○號鑑驗通知書附卷可按（見上訴卷第一六八頁）」，因認不能以此推斷被告等人
涉有本件犯行（見原判決理由四之(五)）。然依上開刑事警察局鑑驗通知書之記載，該
局僅係鑑定送驗布塊（取自被害人所著衣服）上之污漬為機油類物質與泥土之混合物
，並未認定該污漬是否為鞋底踩踏所致。本件被害人陳屍地點附近，留有甲○○之皮
鞋一雙，苟該雙甲○○皮鞋之鞋底與被害人衣服上類似鞋印之污漬痕跡相合，且亦沾
有機油類物質與泥土混合物，則被告等辯稱：伊等並未傷害被害人，被害人係酒後誤
穿甲○○之皮鞋離去，為何陳屍於案發現場，伊等均不知情等語，是否真實，即有可
疑。原審未將該雙皮鞋送請專業之鑑定機關，查明該鞋之鞋底是否亦沾有前開鑑驗通
知書上所指之機油類物質與泥土混合物，及其鞋底是否與被害人衣服上所留之類似鞋
印吻合，即為有利於被告等之判決，難謂無調查職責未盡及判決理由不備之違背法令
。上訴意旨指摘原判決不當，非無理由，應認關於被告丙○○、乙○○部分仍有發回
更審之原因。
二甲○○部分
按被告死亡者，應諭知不受理之判決，刑事訴訟法第三百零三條第五款定有明文；又
被告在第二審判決後，第三審上訴中死亡者，依同法第三百九十八條第三款規定，第
三審法院應撤銷第二審判決，就該案件自為判決。本件被告甲○○被訴傷害致人於死
案件，檢察官不服第二審維持第一審諭知被告無罪之判決，於八十六年一月二十二日
提起上訴後，被告已於同年八月二日死亡，此有宜蘭縣員山鄉戶政事務所八十六年八
月四日出具之戶籍謄本一件在卷可稽。依首開規定，自應由本院將原判決關於甲○○
部分撤銷，另為不受理之諭知。
據上論結，應依刑事訴訟法第三百九十七條、第四百零一條、第三百九十八條第三款
、第三百八十七條、第三百零三條第五款，判決如主文。
中      華      民      國    八十七    年      一      月      八      日
                              最高法院刑事第六庭
                                  審判長法官  黃  劍  青
                                        法官  劉  敬  一
                                        法官  林  增  福
                                        法官  邵  燕  玲
                                        法官  張  清  埤
      右正本證明與原本無異
                                              書  記  官
中      華      民      國    八十七    年      一      月     十六     日
